臺灣屏東地方法院刑事判決　　　　　　　　　　　　　九十三年度訴字第六六０號
　　公　訴　人　臺灣屏東地方法院檢察署檢察官
　　被　　　告　甲○○　男　五.
右列被告因偽造文書等案件，經檢察官提起公訴（九十三年度偵緝字第一五０號），
被告已就被訴事實為有罪之陳述，經裁定進行簡式審判程序，本院判決如左：
     主  文
甲○○行使偽造私文書，足以生損害於他人，處有期徒刑柒月，緩刑貳年。
     事 實 及 理 由
一、構成犯罪事實：
  (一)甲○○於民國八十七年八月二十五日晚上八時許，在其屏東縣佳冬鄉石光村三民
　　巷一七號之一住處，招攬乙○○○、陳順益、楊洪富丹等人，成立互助會，由甲
　　○○自任為會首，會期為自八十七年八月二十五日起，至九十年二月二十五日止
　　，共為三十七會，會款為新台幣（下同）五千元，原則以每個月之二十五日開標
    日，但每滿六個月時，則加會一次，並以該月之十日為加會開標日，開標時，所
    有活會會員均應到甲○○前揭住處競標，由競價最高者得標。八十九年三、四月
    間，甲○○明知自己因經營自助餐生意不善，經濟狀況已陷於窘境而顯無支付其
    他所有款項之能力，但為求能繼續維持該自助餐事業，竟基於行使偽造私文書冒
    標會款之犯意及意圖為自己不法所有之犯意，在前址之開標處所，趁互助會會員
    未全部到齊競標之機會，以乙○○○之名義，在標單上偽簽乙○○○姓名予以偽
    造其署押一枚，及填載二千元標息之數字，用以偽造足以表示該競標者係以該標
    息競標之一定用意之投標單準私文書（未扣案），旋即持以行使競標而得標，致
    其餘實際參加該組互助會活會會員等人均陷於錯誤，而交付活會會款予甲○○，
    計詐得四十萬五千元，並足以生損害於乙○○○等人。嗣甲○○自八十九年十月
    間宣告倒會，且逃逸無蹤，經其餘活會會員查證後，始發現上情。
  (二)案經乙○○○訴由屏東警察局枋寮分局移由台灣屏東地方法院檢察署檢察官提起
    公訴。
二、認定犯罪事實所根據的證據及理由：
  (一)前揭犯罪事實，業據被告甲○○於檢察官偵查中及本院審理時，均自白不諱（見
    九十三年度偵緝字第一五０號偵查卷第四頁、第十四頁及本院卷第三十二、第三
    十六、第三十七頁）。
  (二)前項自白，與被害人乙○○○及證人陳順益、楊洪富丹所述之情節相符，並有該
    互助會會員名單及屏東縣佳冬鄉調解委員會之調解筆錄各一紙可憑。
  (三)是依上開證人指述內容及卷附之各項文書、證物等補強證據已足資擔保被告於本
    院調查、審理中所為之上開任意性自白之真實性，按據刑事訴訟法第一百五十六
    條之規定，自得據被告前開任意性自白及各該補強證據，採信被告任意、真實之
    自白，認本件事證明確，被告犯行洵堪認定，應予依法論科。
三、論罪科刑的理由：
  (一)按我國民間互助會，係由會首招募會員參加所組成，每於標會時，通常由欲標取
    會款之會員，在空白紙條上，或僅書立其姓名、綽號及數字者，甚或祗書寫數字
    而未書立其姓名、綽號，另以言詞等方法表示係何會員所出具者，則依習慣或特
    約均足以辨明係該會員以所書寫數字為標息金額參加競標之標單，自應以私文書
    論（最高法院八十九年度台上字第一三一九號判決意旨參照）。本件被告於標單
    上書寫被冒標會員乙○○○之姓名予以偽造其署押一枚，並填載二千元標息之數
    字，用以偽造足以表示該競標者係以該標息競標之一定用意之投標單準私文書，
    旋即持以行使競標而得標，足生損害於乙○○○，並進而詐取當次尚屬實際參加
    互助會之活會會員會款，核其所為，係犯刑法第二百十六條、第二百二十條第一
    項、第二百十條之行使偽造準私文書罪、第三百三十九條第一項之詐欺取財罪。
    被告偽造冒標會員乙○○○署押行為，係偽造準私文書行為之一部，又被告偽造
    準私文書復持以行使，偽造準私文書之低度行為應為行使之高度行為所吸收，均
    不另論罪。又被告偽造投標單冒標得標後，向多數活會會員詐取財物，侵害多數
    人法益，係一行為觸犯數個相同詐欺取財罪名，為同種想像競合犯，應依刑法第
    五十五條之規定，從一重處斷。又被告先後多次詐欺取財等犯行，均時間緊接，
    所犯係構成要件相同之罪，顯均係基於概括犯意反覆為之，均應依連續犯之規定
    ，分別以一罪論，並加重其刑。又被告以行使偽造準私文書之方法冒標，以遂行
    詐欺取財之目的，其行使偽造準私文書與詐欺取財二罪間，有方法結果之牽連關
    係，為牽連犯，應依刑法第五十五條之規定，從一重之行使偽造準私文書罪處斷
    。
  (二)審酌被告犯罪動機、目的，所為冒標僅會員一人、詐欺金額不多、所生危害尚輕
    ，且已積極賠償乙○○○等人損失之犯後態度等一切情狀，量處如主文所記載的
    刑罰。又被告前未曾受有期徒刑以上刑之宣告，此有臺灣高等法院被告全國前案
    紀錄表可參，此次係因一時失慮，偶罹刑典，事後已坦承犯行，並與被害人達成
    民事和解，也有和解書一紙在卷可憑，足認其深具悔意，經此刑之宣告後，應知
    警惕而無再犯之虞，本院因認暫不執行其刑為當，予以宣告緩刑，用啟自新。
  (三)又冒標之投標單，其上偽造乙○○○之署押一枚，本應依刑法第二百十九條規定
    諭知沒收，然此標單經被告丟棄滅失，且冒標時間距今已有四年餘，堪認此標單
    顯已滅失無訛，爰不為沒收之諭知，併此敘明。
四、不另為無罪諭知部分：
  (一)公訴意旨另以：被告甲○○基於行使偽造私文書之冒標會款之犯意及意圖為自己
    不法所有之犯意，在前址之開標處所，趁互助會會員未全部到齊競標之機會，以
    楊洪富丹之名義，在標單上偽簽其姓名予以偽造其署押一枚，及填載二千元標息
    之數字，用以偽造足以表示該競標者係以該標息競標之一定用意之投標單準私文
    書，旋即持以行使競標而得標，致其餘實際參加該組互助會活會會員等人均陷於
    錯誤，而交付活會會款予甲○○，足以生損害於楊洪富丹等人，嗣甲○○自八十
    九年十月間宣告倒會，且逃逸無蹤，經其餘活會會員查證後，始發現上情。因認
    被涉有刑法第二百十六條、第二百十條之行使偽造私文書罪及同法第三百三十九
    條第一項之詐欺罪嫌。
  (二)按犯罪事實應依證據認定之，無證據不得認定其犯罪事實；又不能證明被告犯罪
    ，應諭知無罪判決，刑事訴訟法第一百五十四條第二項、第三百零一條第一項分
    別定有明文。惟查：公訴人認被告涉有上揭犯行，並未提出任何證據，且被害人
    楊洪富丹於警察局詢問時及檢察官偵查中均未曾指述被告有冒標之情事（見偵查
    卷第六頁、第七頁及警卷筆錄），被告犯罪不能證明，惟因公訴人認此部分與前
    揭有罪之犯行間，有連續犯裁判上一罪關係，爰不另為無罪之諭知。
五、適用法律之依據：
    刑事訴訟法第二百七十三條之一第一項、第二百九十九條第一項前段，刑法第二
    百十六條、第二百二十條第一項、第二百十條、第三百三十九條第一項、第五十
    五條、第七十四條第一款，罰金罰鍰提高標準條例第一條前段。
中　　　華　　　民　　　國　　九十三　　年　　十二　　 月　　   十六　　日
                                  臺灣屏東地方法院刑事第五庭
                                          法  官   羅森德
右正本證明與原本無異。
如不服本判決應於收受本判決後送達後十日內向本院提出上訴書狀，其未敘述上訴理
由者，並得於提起上訴後十日內向本院補提理由書狀（均須按他造當事人之人數附繕
本 ）「切勿逕送上級法院」
                                          書記官   劉音利
中　　　華　　　民　　　國　　九十三　　年　　十二　　 月　　   十六　　日
中華民國刑法第二百一十六條
(行使偽造變造或登載不實之文書罪)
行使第二百十條至第二百十五條之文書者，依偽造、變造文書或登載不實
事項或使登載不實事項之規定處斷。
中華民國刑法第二百二十條第一項
在紙上或物品上之文字、符號、圖畫、照像，依習慣或特約，足以為表示
其用意之證明者，關於本章及本章以外各罪，以文書論。
中華民國刑法第二百一十條
(偽造變造私文書罪)
偽造、變造私文書，足以生損害於公眾或他人者，處五年以下有期徒刑。
中華民國刑法第三百三十九條第一項
(普通詐欺罪)
意圖為自己或第三人不法之所有，以詐術使人將本人或第三人之物交付者
，處五年以下有期徒刑、拘役或科或併科一千元以下罰金。
